【裁判字號】    97,上易,462
【裁判日期】    971008
【裁判案由】    返還押租金等
【裁判全文】
臺灣高等法院民事判決                 97年度上易字第462號
上  訴  人  甲○○○
訴訟代理人  張獻村律師
被上訴人    創世紀通信有限公司
                      統一編號：00000000號
法定代理人  丙○○
被上訴人    集駿電訊科技有限公司
                      統一編號：00000000號
法定代理人  乙○○
前列二人共同
訴訟代理人  翁顯杰律師
共      同
複代理人    丁○○
上列當事人間返還押租金等事件，上訴人對於中華民國97年 4月
30日台灣士林地方法院96年度訴字第1342號第一審判決提起上訴
，經本院於97年9月24日言詞辯論終結，判決如下：
    主    文
上訴駁回。
第二審訴訟費用由上訴人負擔。
    事實及理由
一、被上訴人主張：
  (一)被上訴人創世紀通信有限公司（下稱創世紀公司）於民國95
    年5月1日向上訴人承租門牌號碼為臺北市北投區○○○路 ○
    段18號 1樓之房屋（下稱系爭房屋），雙方並簽訂房屋租賃
    契約書（下稱系爭租約），約定租賃期間自95年5月1日起至
    97年4月30日止，每月租金新臺幣（下同） 55,000元，創世
    紀公司於立約時並交付押租保證金（下稱押租金） 165,000
    元予上訴人，創世紀公司亦開立每張面額均為55,000元之支
    票12紙交予上訴人收執，作為按月支付第一年之租金，嗣創
    世紀公司於95年5月29日在所承租之系爭房屋另設立被上訴
    人集駿電訊科技有限公司（下稱集駿公司），集駿公司再與
    威寶電信股份有限公司（下稱威寶公司）簽署特約服務中心
    契約書，而於系爭房屋營業，為威寶公司之特約經銷商，並
    給付包含裝潢費用在內之加盟權利金110萬元予威寶公司。
    詎於集駿公司遷入營業後，有訴外人許其郎等人出面主張渠
    等為系爭房屋之共有人，且向臺灣士林地方法院（下稱士林
    地院）起訴要求遷讓，嗣為保障集駿公司之權益，上訴人立
    下承諾書（下稱系爭承諾書），承諾因系爭房屋產權問題而
    於合約到期日前需遷出時，除原簽約押租金全數退還外，另
    須攤付集駿公司所支付之裝潢費用55萬元。而創世紀公司始
    再開立每張面額均為55,000元之支票12紙交予上訴人收執，
    作為按月支付第二年之租金。嗣於96年9 月14日集駿公司接
    獲士林地院民事執行處96年度執字第 23618號執行命令（下
    稱系爭執行命令），令集駿公司應於系爭執行命令到達翌日
    起15日內將系爭房屋遷讓交還債權人及共有人全體，被上訴
    人創世紀公司委託乙○○以臺北市○○路郵局第 03107號存
    證信函（下稱系爭存證信函）通知上訴人其將於96年9 月30
    日終止系爭租約，同時請求上訴人交還尚未到期之租金支票
    、返還押租金及賠償損失55萬元，嗣集駿公司於96年 9月28
    日遷讓系爭房屋，創世紀公司並於96年9 月30日將系爭房屋
    鑰匙及遙控器交還上訴人。惟上訴人拒絕履行上開義務，並
    仍繼續提示兌領系爭租約終止後之租金支票。為此，依系爭
    租約、承諾書及不當得利之法律關係，提起本件訴訟等語。
    並聲明：1.上訴人應給付創世紀公司22萬元及自起訴狀繕本
    送達翌日起至清償日止，按週年利率5%計算之利息。2.上訴
    人應給付創世紀公司33萬元及各自如附表所示發票日起至清
    償日止，均按週年利率5%計算之利息。3.上訴人應給付集駿
    公司55萬元及自起訴狀繕本送達翌日起至清償日止，按週年
    利率5%計算之利息。
    4.被上訴人願供擔保請准宣告假執行。
  (二)創世紀公司於承租系爭房地後另設集駿公司與威寶公司簽署
    特約服務中心契約書，於上述房地營業，為威寶公司之特約
    經銷商，而乙○○原為創世紀公司業務主管，係受創世紀公
    司指示，實際上管領系爭房地，為占有輔助人，復為集駿公
    司之法定代理人，創造世紀公司嗣委託乙○○以系爭存證信
    函通知上訴人其將於96年9 月30日終止系爭租約，並於96年
    9 月30日晚間將系爭房屋之鑰匙及電動鐵捲門之遙控器返還
    予上訴人，實際上不再占有、使用系爭房地，故系爭租約創
    世紀公司確係委請乙○○發函予上訴人終止租約，只因乙○
    ○不熟稔法律用語，然並不影響創世紀公司委請乙○○通知
    上訴人終止系爭租約之真意，系爭租約業於96年 9月30日合
    法終止。
  (三)答辯聲明：上訴駁回。（本院按：原判決就被上訴人請求上
    訴人給付，僅就被上訴人創世紀公司請求上訴人給付22萬元
    本息部分，命上訴人給付95,063元本息，駁回創世紀公司其
    餘之請求，餘均為被上訴人勝訴之判決，創世紀公司對其敗
    訴部分未據聲明不服，該部分已告確定）。
二、上訴人則以：
  (一)上訴人與被上訴人創世紀公司簽訂系爭租約前即已告知系爭
    房屋就訴外人許洪鑾英持分部分，共同繼承人之間仍有訟爭
    關係，創世紀公司於承租之初便已知悉上訴人與許其郎等人
    之間仍有民事分割遺產等訴訟正在進行，嗣許其郎等人雖於
    另案士林地院96年度簡上字第31號判決民事無權占有訴訟中
    獲勝訴確定，並執該確定判決對系爭房屋聲請強制執行，惟
    上訴人業提起再審之訴，且一併聲請停止執行，獲士林地院
    96年度聲字第1433號民事裁定（下稱系爭裁定）准許在案。
    況上訴人已於系爭房屋拍定後行使優先承買權，並繳交價金
    ，而取得系爭房屋所有權。足見創世紀公司之租賃權自始至
    終未曾受損，仍得就系爭房屋續為約定之使用、收益，且上
    訴人已於出租前詳盡告知，被上訴人現卻諉為不知，並以此
    為由要求終止租約，洵非合法。被上訴人曾於96年9月30 日
    晚間將系爭房屋之鑰匙及電動鐵捲門之遙控器返還予上訴人
    ，並向上訴人表示依照系爭執行命令被上訴人必須先行遷出
    ，但待上訴人買下系爭房屋全部持分後，被上訴人會回到系
    爭房屋繼續承租營業，且被上訴人未前往系爭房屋辦理點交
    ，故上訴人並未同意創世紀公司提前終止租賃契約。又創世
    紀公司尚未繳清系爭房屋之電費，且系爭房屋之鐵捲門亦因
    創世紀公司拆除主機而無法開啟，而被上訴人之招牌、霓虹
    燈等設備迄今均仍留置原地，足證創世紀公司並未將系爭房
    屋騰空回復原狀，則創世紀公司主張其已依法終止系爭租約
    ，並不可採，上訴人自得繼續收取租金。縱認創世紀公司已
    終止系爭租約，惟依民法第453條、第450條第3項之規定，
    創世紀公司應至少提前1 個月通知上訴人，故被上訴人所寄
    出之存證信函而為提前通知終止系爭租約之意思表示，依法
    最早僅能以96年10月30日為終止系爭租約之日，故創世紀公
    司請求返還96年10月份之租金，並無理由。依系爭租約之約
    定，於系爭租約有效期間內，創世紀公司倘欲終止系爭租約
    ，應賠償上訴人1 個月租金，且不得請求償還已付之租金。
    另被上訴人使用系爭房屋並未繳清電費，上訴人所代為墊繳
    之電費14,437元，得依不當得利之法律關係請求創世紀公司
    返還，並以之與創世紀公司所請求之金額抵銷。且依系爭租
    約第19條約定，創世紀公司租賃期間之租金稅金均應由其負
    擔。即使創世紀公司已合法終止系爭租約，惟系爭房屋電動
    鐵捲門馬達上之主機已消失無蹤，且創世紀公司就系爭房屋
    尚未回復原狀，上訴人主張將系爭房屋回復原狀所需之費用
    與創世紀公司所請求之金額相抵銷。上訴人從未因系爭房屋
    產權問題要求被上訴人集駿公司遷出，是集駿公司請求上訴
    人賠償裝潢費用55萬元，不符系爭承諾書所約定之要件等語
    ，資為抗辯。
  (二)上訴後主張：乙○○並非系爭租約之當事人，無權終止租約
    。創世紀公司未經上訴人同意，擅將系爭房屋讓與集駿公司
    使用，訴外人許其郎係訴請乙○○（即集駿公司負責人）遷
    讓房屋，創世紀公司及集駿公司非確定判決之當事人，無依
    該判決遷讓房屋之義務，創世紀公司不得以租賃物不能為約
    定之使用收益為由終止租約，創世紀公司亦未為終止系爭租
    約之意思表示。依被上訴人所提之威寶公司契約書約定，集
    駿公司交付威寶公司之110 萬元係加盟權利金，承諾書記載
    為裝潢費已有不合，何況承諾書所謂「攤付裝潢費」屬違約
    金之約定，亦屬過高，應予酌減。
  (三)上訴聲明：
    1.原判決不利於上訴人部分廢棄，
    2.上開廢棄部分，被上訴人創世紀公司及集駿公司於第一審
      之訴及假執行之聲請均駁回。
三、兩造不爭執之事實：
  (一)被上訴人創世紀公司向上訴人承租系爭房屋，雙方並簽訂系
    爭租約，約定租賃期間自95年5月1日起至97年 4月30日止，
    每月租金為55,000元，創世紀公司於立約時已交付押租金
    165,000元及簽發面額均為55,000元之支票共12紙予上訴人
    收執，作為按月支付第一年之租金。
  (二)被上訴人集駿公司於95年 5月29日成立並設籍於系爭房屋，
    嗣於95年6月1日與威寶公司簽訂特約服務中心契約書。
  (三)集駿公司於系爭房屋開始營業後，有許其郎等人出面主張渠
    等為系爭房屋之共有人，且向士林地院起訴要求遷讓，嗣於
    上訴人與集駿公司簽訂系爭承諾書後，創世紀公司始再簽發
    面額均為55,000元元之支票12紙予上訴人收執，作為按月支
    付第二年之租金。
  (四)集駿公司於96年 9月14日接獲士林地院系爭執行命令，令其
    應於系爭執行命令到達翌日起15日內將系爭房屋遷讓交還債
    權人及共有人全體後，創世紀公司便委託訴外人乙○○以系
    爭存證信函通知上訴人其將於96年9 月30日終止系爭租約，
    嗣創世紀公司並96年9 月30日晚間將系爭房屋之鑰匙及電動
    鐵捲門之遙控器返還予上訴人。
  (五)系爭房屋於96年11月22日經士林地院以系爭裁定准許上訴人
    於供擔保後停止執行。
  (六)上訴人就系爭房屋所代墊自96年8月2日起至97年4月8日止共
    14,437元之電費，創世紀公司同意於其所請求之金額抵銷。
  (七)兩造合意關於拆除系爭房屋室外招牌費用願以16,500元計算
    ，拆除室外天花板、立柱包版費用願以 5千元計算，拆除室
    內天花板、木板牆、櫃臺費用願以25,500元計算，拆除大門
    玻璃門費用願以2,500元計算，整理檢修電線及冷氣銅管願
    以11,000元計算。且如原法院認為被上訴人負有拆除室內儲
    藏室磚牆及打除室內地磚之義務，同意以上訴人估價之金額
    34,000元計算，垃圾清理搬運運棄也以上訴人估價之金額
    16,000元為準；如法院認為被上訴人不負有上開回復原狀之
    義務，則同意以被上訴人所估價垃圾清理搬運運棄費用
    3,000元為準（原審卷第135、142、144至145頁）。
  (八)創世紀公司所簽發如附表所示自96年10月1日至97年4月1日
    之租金支票共7紙，均業經上訴人提示兌現。
四、兩造爭執點之論述：
    被上訴人創世紀公司主張已合法終止系爭租約，依系爭租約
    、承諾書及不當得利之法律關係，上訴人應返還創世紀公司
    押租金及租約終止後已付之租金，另應賠償集駿公司之損害
    等語，惟為上訴人所否認，並以前揭情詞置辯。是本件爭點
    即為：
    (一)被上訴人創世紀公司是否已合法終止系爭租約？何時終止
      ？
    (二)創世紀公司得否請求上訴人返還自96年10月起已支付之租
      金？
    (三)創世紀公司得否請求上訴人返還多少押租金？
    (四)集駿公司得否請求上訴人給付55萬元？
    茲分述如下：
  (一)被上訴人創世紀公司已於96年9月30日合法終止系爭租約：
    1.按租賃關係存續中，承租人因第三人就租賃物主張權利，
      致不能為約定之使用、收益者，得終止租約，民法第 436
      條準用同法第435條第2項規定甚明。系爭執行命令固依士
      林地院95年度士簡字第113號確定判決（乙○○未上訴，
      已告確定，上訴人上訴，上訴人部分於96年度簡上字第31
      號確定）而核發執行命令予乙○○，係因乙○○於該事件
      中自承為系爭房屋之占有人，而該事件之共同被告威寶公
      司則抗辯承租房屋者為其加盟店（本院按：即指集駿公司
      ）（以上見本院卷第30、31頁，原審調解卷第35頁）。但
      ，依被上訴人陳述之事實，係創世紀公司與上訴人簽訂系
      爭租約後，交付集駿公司使用，乙○○為集駿公司之負責
      人，集駿公司再與威寶公司簽約成為其加盟店等情，為上
      訴人所不爭執，核與卷附系爭租約、集駿公司營利事業登
      記證（原審卷第 129頁、原審調解卷第15頁）之資料相符
      。參以上訴人自承係楊小姐代理創世紀公司與伊簽約（本
      院卷第39頁），而證人楊琇如於原法院則證稱「我是創世
      紀的員工，創世紀公司與被告簽約時候我有在場，承諾書
      是我帶去給他簽的，集駿與創世紀公司負責人有親戚關係
      ，類似關係企業，我拿承諾書去，是因為創世紀包括集駿
      公司等老闆請我去跟房東談這件事情」等語（原審卷第75
      、76頁），承諾書既係上訴人出具予集駿公司（原審調解
      卷第34頁），足證上訴人明知系爭房屋雖名義上之承租人
      為創世紀公司，實則由集駿公司占有使用，而上訴人亦保
      證於97年4 月30日合約到期前集駿公司不會因產權糾紛必
      須遷出。故系爭執行命令核發之對象雖為乙○○，實則係
      對於實際占有人集駿公司為之，乙○○或因不諳法律，誤
      以為其既為集駿公司之法定代理人即為系爭房屋之占有人
      ，而於士林地院95年度士簡字第 113號事件為前揭陳述，
      則上訴人嗣以執行命令核發之對象為乙○○，抗辯創世紀
      公司及集駿公司並未受第三人就租賃物主張權利致不能為
      約定使用云云，自無可取。
    2.集駿公司既於96年9月14日接獲士林地院系爭執行命令，
      令其應於系爭執行命令到達翌日起15日內將系爭房屋遷讓
      交還債權人及共有人全體等情，已如前述，顯見被上訴人
      創世紀公司業因第三人就租賃物主張權利，致不能為約定
      之使用、收益甚明。是創世紀公司嗣委託實際占有人集駿
      公司法定代理人乙○○以系爭存證信函通知上訴人其將於
      96年9 月30日終止系爭租約，並於當日晚間將系爭房屋之
      鑰匙及電動鐵捲門之遙控器返還予被告，揆諸前揭規定，
      應認系爭租約業於96年9月30日合法終止。
    3.上訴人雖辯稱：伊已提起再審之訴，且已提存擔保金獲士
      林地院系爭裁定准許停止執行，並在系爭房屋拍定後行使
      優先承買權，於繳交價金後取得系爭房屋之所有權，足見
      創世紀公司之租賃權自始至終未曾受損，仍得就系爭房屋
      續為約定之使用、收益云云，並提出系爭裁定影本、提存
      書影本、士林地院97年3月29日士院木執祥字第9634126號
      執行命令影本及士林地院送存代理國庫銀行支票清單影本
      為證（原審卷第50至52、152至156頁）。惟查，集駿公司
      係於96年 9月14日即接獲系爭執行命令，令其應於系爭執
      行命令到達翌日起15日內即96年 9月30日以前將系爭房屋
      遷讓交還債權人及共有人全體。而上訴人就系爭執行命令
      聲請停止執行獲准之系爭裁定，則係於96年11月22日始作
      成，足證上訴人於系爭執行命令所定最後遷讓期限之前，
      並未取得停止執行之裁定，創世紀公司及集駿公司自無從
      對抗系爭執行命令，遑論上訴人遲至97年3月6日始提存系
      爭裁定所命供擔保之擔保金，以及於97年4月9日始就系爭
      房屋行使優先承買權並繳足價金。是上訴人所辯上情，洵
      無足採。
    4.上訴人又辯稱：伊與創世紀公司簽訂系爭租約前即已詳盡
      告知就系爭房屋仍有訟爭關係，創世紀公司現卻諉為不知
      ，並以此為由要求終止租約，自非合法，且創世紀公司並
      向伊表示依照法院命令其必須先行遷出，惟待伊買下系爭
      房屋全部持分後，創世紀公司會遷回系爭房屋繼續承租云
      云，並舉證人即上訴人之女石慧芬於原法院為證。惟查：
      (1)系爭停止執行之裁定係於96年11月22日始作成，足徵證
        人石慧芬證稱於96年9月30日晚上上訴人說已將系爭裁
        定交予創世紀公司員工閱覽過之證詞（原審卷第58頁）
        ，顯與事實不符，石慧芬所證上情，已難遽信。
      (2)創世紀公司與上訴人簽訂系爭租約時即一次簽發第一年
        12張租金支票予上訴人收執，嗣於第二年租期開始前，
        係於上訴人簽立系爭承諾書後，創世紀公司始再簽發第
        二年12張租金支票予上訴人收執等情，為兩造所不爭執
        ，復據證人即創世紀公司員工楊琇如於原法院證稱：「
        我們簽約的時候是簽2年約，在支付第2年支票之前，因
        為收到法院的訴訟通知，得知房子的產權有爭議，所以
        特別拿這張承諾書給房東（被告）請他們簽署，我們才
        願意支付支票」、「後來在96年9 月30日晚上，我們就
        將系爭房屋的鑰匙（鐵門的遙控器及玻璃門的鑰匙）交
        還給房東」、「當時交鑰匙給房東的過程，是我跟另一
        位男性員工一起去的。房東跟我們說，他已經去處理房
        子的問題了，要求我們不必遷出，沒有問題。但是因為
        我們一直沒有收到法院的通知，所以我還是把鑰匙交還
        給他」、「我當時沒有告訴他說房子很好，請他保留下
        來，我們以後還要回來租的話」等語明確（原審卷第75
        頁至第76頁）。
      (3)衡諸常情，倘上訴人簽訂系爭租約前即已告知創世紀公
        司就系爭房屋與許其郎等人間仍有訟爭關係，則創世紀
        公司當於簽訂系爭租約時即要求上訴人簽立系爭承諾書
        ，而非於嗣後支付第二年租金支票前始要求上訴人簽立
        系爭承諾書，尤其營業據點搬遷事關重大，非但影響業
        務運作，更增加營業成本支出，創世紀公司再不智，也
        不至於要求上訴人保留系爭房屋，待產權問題解決再行
        遷回營業，益見上訴人所辯上情，亦難憑採。
      5.至上訴人辯稱伊未前往系爭房屋辦理點交，系爭房屋之
        鐵捲門亦無法開啟，而被上訴人之招牌、霓虹燈等設備
        迄今均仍留置原地，且創世紀公司尚未繳清系爭房屋之
        電費，是系爭租約尚未合法終止云云。惟查，上訴人所
        辯上情，應係創世紀公司合法終止系爭租約後點交房屋
        及回復原狀之問題，對創世紀公司已合法終止系爭租約
        並無影響，上訴人所辯上情，委不足採。
    (二)創世紀公司得請求上訴人返還自96年10月起已支付之租金
      ：
      1.按無法律上之原因而受利益，致他人受損害者，應返還
        其利益，民法第 179條前段定有明文。創世紀公司所簽
        發如附表所示自96年10月1日至97年4月30日共 7個月之
        租金支票，業經上訴人提示兌現，前已認定。系爭租約
        既已於96年9月30日合法終止，租賃關係應於該日起歸
        於消滅。是上訴人自該日起受領創世紀公司支付租金之
        法律上原因即不存在，自應返還其利益予創世紀公司。
        故創世紀公司得請求上訴人返還系爭租約終止後其已兌
        領之7個月租金共38萬5千元（計算式：55,000×7＝
        385,000）。
      2.上訴人辯稱依民法第453條、第450條第3項之規定，創
        世紀公司應至少提前1個月通知伊，故創世紀公司請求
        返還96年10月份之租金，並無理由云云。按，定有期限
        之租賃契約，如約定當事人之一方於期限屆滿前，得終
        止契約者，其終止契約，應依第450條第3項之規定，先
        期通知，民法第 453條固定有明文。惟該規定係指定期
        租約之當事人，依約定條款提前終止租約時，應先期通
        知。而稽諸系爭租約內容，並未約定當事人之一方於期
        限屆滿前，得終止契約，且創世紀公司亦非依系爭租約
        條款提前終止租約，自無上開規定之適用。上訴人所辯
        ，容有誤會，亦不足採。
      3.系爭租約第7條固約定，契約期間內創世紀公司若擬遷
        離他處時，不得向上訴人請求償還租金等情。惟查，上
        開約定應係指系爭租約存續期間內，創世紀公司倘欲提
        前搬遷，即不得請求已付且到期之租金，至於系爭租約
        終止後，創世紀公司預付且尚未到期之租金，則不在上
        開約定之範圍內。是上訴人辯稱依上開約定，創世紀公
        司不得請求償還如附表所示已付之租金，洵不足採。
      4.另系爭租約第8條雖約定，創世紀公司未經上訴人同意
        ，不得將系爭房屋出借、轉租、頂讓或以其他變相方法
        由他人使用等情。惟查，上訴人既已於系爭租約存續期
        間，與集駿公司簽署系爭承諾書，顯早已知悉並同意創
        世紀公司將系爭房屋提供予集駿公司作為營業據點使用
        。是上訴人辯稱創世紀公司違反上開約定，不得請求返
        還租金及後述之押租金，亦不足採。
    (三)創世紀公司得否請求上訴人返還多少押租金？
      按押租金係為擔保承租人租賃債務之履行，租賃關係消滅
      後，承租人如有欠租或其他債務不履行時，其所交付之押
      租金，固發生當然抵充之效力。但於租賃關係終了，租賃
      物已返還，承租人無債務不履行情事，且押租金尚有餘額
      時，承租人即得請求返還（最高法院87年度臺上字第1631
      號、81年度臺上字第1630號判決參照）。上訴人辯稱創世
      紀公司尚欠其回復原狀費用 121,275元及租金稅金，且依
      系爭租約第18條約定，創世紀公司倘欲終止租約，應賠償
      伊1 個月租金，爰依不當得利之法律關係請求創世紀公司
      返還，並以該金額主張抵銷乙節，雖據其提出系爭租約及
      工程估價單等影本（調解卷第9頁至第13頁，原審卷第135
      頁）為證，惟為創世紀公司所否認。經查：
      1.關於回復原狀所需費用部分：
        原判決認依系爭租約之約定，創世紀公司應負回復原狀
        之義務，費用共110,500元（計算式：16,500+5,000 +
        25,500+2,500+11,000+ 34,000+ 16,000＝110,500），
        此部分未據創世紀公司聲明不服。
      2.關於創世紀公司應否賠償上訴人其提前終止系爭租約之
        1個月租金55,000元部分：
        按權利之行使，不得違反公共利益，或以損害他人為主
        要目的。行使權利，履行義務，應依誠實及信用方法，
        民法第148條定有明文。上訴人辯稱依系爭租約第18條
        之約定，創世紀公司倘欲終止租約，應賠償伊1個月租
        金等語，惟觀諸系爭租約第18條約定「特約應受強制執
        行之事項：1.租賃期間內乙方若擬提前遷離他處時，乙
        方應賠償甲方1個月租金，乙方決無異議」之內容，應
        將此條款解釋為創世紀公司因可歸責於己之事由而提前
        遷離他處時，上訴人始得請求賠償 1個月租金，方與誠
        實信用原則相符。而創世紀公司係因許其郎等人依民事
        確定判決就系爭房屋主張權利，並聲請士林地院核發系
        爭執行命令要求限期搬遷，致不能為兩造所約定之使用
        、收益，始提前終止租約遷離他處，顯屬不可歸責於己
        之事由，自無上開約定之適用。是上訴人當不得請求創
        世紀公司賠償提前終止系爭租約之1個月租金55,000元
        。
      3.關於創世紀公司應否給付上訴人代墊之電費14,437元：
        原法院認依系爭租約第15條約定，創世紀公司應負擔系
        爭租約存續期間以及系爭租約終止後仍繼續使用之電費
        14,437元，創世紀公司並未聲明不服。
      4.關於創世紀公司應否給付上訴人代墊之租金稅金部分：
        系爭租約第19條固約定「本租金憑單扣繳由甲 /乙方負
        責向稅捐稽徵機關繳納。稅金由乙方負擔，乙方不得以
        任何理由要求甲方負擔部分或全部之稅金」，惟因上訴
        人並未舉證證明有應由創世紀公司負擔之租金稅金，或
        上訴人已代為繳納上開租金稅金，是上訴人辯稱創世紀
        公司應給付其代墊之稅金，自難憑採。
      5.綜上，創世紀公司應給付上訴人將系爭房屋回復原狀所
        需之費用110,500元及上訴人代墊之電費14,437元，合
        計124,937元。從而，上訴人就上開費用，主張與其應
        返還予創世紀公司之押租金165,000元抵銷，自屬有據
        。是創世紀公司僅得請求上訴人返還剩餘押租金40,063
        元（計算式：165,000－124,937＝40,063）。
    (四)被上訴人集駿公司得否請求上訴人給付55萬元？
      按解釋意思表示，應探求當事人之真意，不得拘泥於所用
      之辭句，民法第98條定有明文。又解釋當事人所立書據之
      真意，以當時之事實及其他一切證據資料為其判斷之標準
      ，不能拘泥字面或截取書據中一二語，任意推解致失真意
      ，最高法院19年上字第28號判例可資參照。經查：
      1.上訴人確與集駿公司簽訂系爭承諾書，前已認定。參諸
        證人楊琇如於原法院之證詞（本院卷第75至76頁）。顯
        見雙方之所以簽訂系爭承諾書，係因被上訴人集駿公司
        已與威寶公司簽訂特約服務中心契約，並於系爭房屋裝
        潢後開始營業，嗣因得知第三人就系爭房屋主張權利，
        且與上訴人訴訟中，為避免於系爭租約存續期間被迫提
        前遷離系爭房屋，致受不測之損害，乃與上訴人協商後
        簽訂系爭承諾書，以保障被上訴人之權益。
      2.稽諸系爭承諾書第 3條約定：「甲方（上訴人）若因房
        屋產權問題要求乙方（被上訴人集駿公司）於合約到期
        日97年4月30日前遷出，除原簽約保證金全數退還外，
        另需攤付乙方房屋裝潢費用。裝潢費總計新臺幣110萬
        元，甲方需攤付新臺幣55萬元整」。雖有「上訴人要求
        被上訴人集駿公司提前遷出」之辭句，惟參酌上開雙方
        簽訂系爭承諾書之時空背景，以及被集駿公司要求上訴
        人簽訂系爭承諾書之目的，上開約定應解釋為凡因系爭
        房屋產權問題，導致集駿公司被迫提前遷出者，上訴人
        即應賠償被上訴人集駿公司55萬元，而不以上訴人要求
        集駿公司遷出為限，始符合當事人之真意，以及雙方簽
        訂系爭承諾書之意旨。
      3.集駿公司確係因士林地院所核發之系爭執行命令，令其
        應於命令到達翌日起15日內將系爭房屋遷讓交還債權人
        及共有人全體，始依系爭執行命令於96年9月30日前被
        迫遷出，均如前述，顯見系爭承諾書第3條約定之停止
        條件業已成就，則集駿公司自得依該約定，請求上訴人
        給付55萬元。上訴人辯稱伊從未因系爭房屋產權問題要
        求集駿公司遷出，系爭承諾書所約定之條件尚未成就云
        云，顯與上開當事人真意不符，自不足採。
      4.上訴人抗辯集駿公司交付威寶公司之 110萬元係加盟權
        利金，承諾書記載為裝潢費已有不合，何況承諾書所謂
        「攤付裝潢費」屬違約金之約定，亦屬過高，應予酌減
        云云。查，集駿公司加盟成為威寶公司之特約經銷商，
        必須支出包含加盟權利金及裝潢費在內之 110萬元，上
        訴人既承諾如因產權問題，致集駿公司必須在合約到期
        前遷出無法營業時願攤付一半之費用，即真意即係願意
        攤付該110萬元一半之損失，不論該110萬元係權利金或
        裝潢費，上訴人均承諾願意攤付55萬元。該承諾非屬違
        約金之約定，乃定額之承諾，依法並無酌減之餘地。
五、綜上所述，被上訴人之主張為可採，上訴人所辯均無可取。
    創世紀公司與上訴人間之系爭租約業於96年9 月30日合法終
    止，創世紀公司得依系爭租約及不當得利之法律關係，請求
    上訴人返還系爭租約終止後其已兌領之7個月租金共385,000
    元及押租金 165,000元，惟因創世紀公司尚應償還上訴人代
    為將系爭房屋回復原狀所需之費用110,500元及代墊之電費
    14,437元，經上訴人主張與其所負之上開押租金債務抵銷後
    ，創世紀公司尚得請求上訴人返還預付之租金385,000元及
    押租金40,063元。從而，創世紀公司於訴請上訴人給付
    95,063元（即96年10月之租金55,000元及押租金餘額40,063
    元，計算式：55,000 +40,063= 95,063）並自起訴狀送達翌
    日即96年11月17日起至清償日止，按週年利率5%計算之利息
    ，以及訴請上訴人給付33萬元（即96年11月至97年4月之租
    金，計算式：55,000×6＝330,000）及各自如附表所示發票
    日起至清償日止，均按週年利率5%計算利息之範圍內，為有
    理由，應予准許。逾此範圍之請求，即屬無據，應予駁回。
    又被上訴人集駿公司依系爭承諾書第 3條之約定，訴請上訴
    人給付55萬元及自起訴狀送達翌日即96年11月17日起至清償
    日止，按週年利率5%計算之利息，亦有理由，應予准許。是
    則原審就上開應准許部分，判命上訴人如數給付，於法並無
    違誤。上訴意旨指摘原判決不當，求予廢棄改判，為無理由
    ，應予駁回。
六、本件事證已臻明確，兩造其餘攻擊防禦方法，經審酌後，或
    與本件無涉，或與判決結果不生影響，毋庸一一論列。
七、據上論結，本件上訴為無理由，依民事訴訟法第449條第1項
    、第78條，判決如主文。
中    華    民    國    97    年    10    月    8     日
                    民事第二庭
                        審判長法  官  吳謙仁
                              法  官  李瓊蔭
                              法  官  蘇瑞華
正本係照原本作成。
不得上訴。
中    華    民    國    97    年    10    月    9     日
                              書記官  賴以真
附表：
┌──┬─────┬────┬───┬────────┐
│編號│ 票號     │發票日  │金額  │  付款銀行      │
├──┼─────┼────┼───┼────────┤
│1   │UC0000000 │96.11.1 │55,000│華南銀行圓山分行│
├──┼─────┼────┼───┼────────┤
│2   │UC0000000 │96.12.1 │55,000│華南銀行圓山分行│
├──┼─────┼────┼───┼────────┤
│3   │UC0000000 │97.1.1  │55,000│華南銀行圓山分行│
├──┼─────┼────┼───┼────────┤
│4   │UC0000000 │97.2.1  │55,000│華南銀行圓山分行│
├──┼─────┼────┼───┼────────┤
│5   │UC0000000 │97.3.1  │55,000│華南銀行圓山分行│
├──┼─────┼────┼───┼────────┤
│6   │UC0000000 │97.4.1  │55,000│華南銀行圓山分行│
└──┴─────┴────┴───┴────────┘


司法院資訊處製作；財團法人民間司法改革基金會備份。
